【裁判字號】    99,訴,657
【裁判日期】    990614
【裁判案由】    偽造文書等
【裁判全文】
臺灣臺南地方法院刑事判決               99年度訴字第657號
公  訴  人  臺灣臺南地方法院檢察署檢察官
被      告  丁○○
上列被告因偽造文書等案件，經檢察官提起公訴（98年度偵字第
3193號、99年度偵字第1197號），被告於準備程序中就被訴事實
為有罪之陳述，本院合議庭裁定改依簡式審判程序審理，判決如
下：
    主  文
丁○○犯行使偽造私文書罪，累犯，處有期徒刑肆月，如易科罰
金，以新臺幣壹仟元折算壹日，附表編號一至二所示偽造之「甲○○」署押共貳枚，均沒收；又犯竊盜罪，累犯，處有期徒刑肆
月，如易科罰金，以新臺幣壹仟元折算壹日。應執行有期徒刑陸
月，如易科罰金，以新臺幣壹仟元折算壹日，附表編號一至二所
示偽造之「甲○○」署押共貳枚，均沒收。
    事實及理由
一、丁○○前於民國95年間因詐欺、偽造文書等案件，分別經本
    院以95年度簡字第2213號、95年度訴字第1388號判決各判處
    有期徒刑3 月、6 月確定，嗣經本院以96年度聲減字第253
    號裁定各減為有期徒刑1 月又15日、3 月，並定應執行刑為
    有期徒刑4 月又15日確定，於96年8 月16日縮刑期滿執行完
    畢。詎其猶不知悔改，復意圖為自己不法之所有，本於詐欺
    及行使偽造私文書之犯意，於97年6 月18日持其所拾獲之甲○○身分證（所涉侵占遺失物罪嫌部分，業據另案起訴），
    冒用「甲○○」之名義，在臺中市○區○○○路140 號1 樓
    ，向鉅亨電訊有限公司（下稱鉅亨公司）申辦和信電訊股份
    有限公司（下稱和信公司）之0000000000號行動電話門號使
    用，並接續在行動電話服務申請書上之「申請者簽名」、「
    申請者簽名/ 公司負責人暨公司印鑑」欄中偽簽「甲○○」
    之簽名各1 枚，共偽造「甲○○」之署押2 枚，表示係甲○○本人欲申請辦理行動電話門號，而偽造上開具有私文書性
    質之申請書後，持以交付不知情之服務人員向和信公司申請
    行動電話門號以行使之，致該服務人員及和信公司陷於錯誤
    ，誤以為係甲○○本人申請上開門號之通訊服務，而當場交
    付上開行動電話0000000000號之門號卡（SIM 卡）1 張，並
    提供門號0000000000號行動電話通訊服務予「甲○○」，足
    以生損害於甲○○及鉅亨公司、和信公司對於行動電話申請
    管理之正確性；而丁○○亦因此取得上開行動電話門號卡1
    張及藉由該門號卡使用和信公司提供之通訊服務，嗣丁○○
    陸續撥打使用上開行動電話門號卡，迄至97年7 月23日為甲○○發現辦理停話止，已獲得新臺幣（下同）762 元電話費
    之不法利益。嗣丁○○因另涉竊盜案件為警查獲，發現其無
    故持有甲○○身分證，並循線追查，始知上情。
二、丁○○另意圖為自己不法之所有，本於竊盜之犯意，於98年
    3 月27日20時15分許，搭乘車牌號碼4990-TL 號自小客車，
    前往彰化縣秀水鄉○○路○ 段578 號之「燦坤3C」店內，趁
    店員乙○○未注意之際，徒手竊取店內代售之電腦主機1 台
    （價值約9,900 元），得手後逃逸無蹤。嗣經乙○○清點後
    發現失竊，報警處理，為警循線查獲，始知上情。
三、案經臺南縣警察局永康分局報請及彰化縣警察局鹿港分局報
    請臺灣彰化地方法院檢察署呈請臺灣高等法院檢察署檢察長
    核轉臺灣臺南地方法院檢察署檢察官偵查起訴。
    理  由
一、本件被告丁○○所犯係死刑、無期徒刑、最輕本刑為3 年以
    上有期徒刑以外之罪，其於本院準備程序中就被訴事實為有
    罪之陳述，經法官告知被告簡式審判程序之旨，並聽取公訴
    人、被告之意見後，由本院合議庭依刑事訴訟法第273 條之
    1 第1 項規定，裁定由受命法官獨任進行簡式審判程序，先
    予敘明。
二、上開事實，業據被告於警詢、偵查及本院審理時坦承不諱（
    見警卷第1 至7 頁、偵3193號卷【下稱偵一卷】第21頁反面
    至23、32至34、52至55、58至60頁、偵10421 號卷【下稱偵
    二卷】第2 至5 頁），核與證人即被害人甲○○於警詢及偵
    查中證述：伊所有之身分證確有遺失並遭盜用辦理00000000
    00號行動電話門號等語（見警卷第8 至11頁、偵一卷第52至
    55頁）；證人即「燦坤3C」店員乙○○於警詢時證述：店內
    確有失竊電腦主機1 台，價值約9,900 元等語（見偵二卷第
    6 至8 頁）；證人即富雄汽車租賃公司店長丙○○於警詢時
    證述：案發當時，車牌號碼4990-TL 號自小客車係由被告租
    借使用、支付租金等語大致相符（見偵二卷第9至11 頁），
    復有和信公司97年12月11日和信（企營）字第09721200597
    號函附門號0000000000號申辦地點及申請書影本各1 份、和
    信公司98年12月24日和信（企營）字第09821201367 號函附
    門號0000000000號之付款方式及申辦資料、通聯調閱查詢單
    各1份、門號0000000000號繳費資料1份、臺南市小客車租賃
    有限公司租車契約書2份、錄影監視畫面翻拍照片10幀在卷
    可證（見警卷第21至24頁、偵一卷第64至65、偵二卷第19
    至24、30至31頁），足認被告自白與事實相符，堪以採信。
    從而，本件事證明確，被告犯行洵堪認定。
三、論罪科刑部分：
(一)、按刑法上之偽造署押罪，係指單純偽造簽名、畫押而言，若
    在制式之書類上偽造他人簽名，已為一定意思表示，具有申
    請書或收據等類性質者，則係犯偽造文書罪（該偽造署押為
    偽造文書之部分行為不另論罪）。又在申請書類之姓名欄填
    寫申請人姓名，僅在識別何人申請，並非表示本人簽名之意
    思，尚不生偽造署押問題，該填載自不得依刑法第219 條諭
    知沒收（最高法院85年度台非字第146 號判決意旨參照）。
    本件被告在和信公司之行動電話服務申請書內之「申請者簽
    章」欄、「申請者簽名/ 公司負責人暨公司印鑑」欄中偽簽
    「甲○○」之簽名各1 枚，乃係表示被冒名之甲○○有向和
    信公司申請行動電話門號及同意相關之收費方案與使用期限
    等內容，具有一定法律上意義，自均屬刑法所稱之偽造私文
    書。至其在該申請書之申請人「姓名」欄內填寫「甲○○」
    ，依前開判決意旨，僅在識別何人申請，並非表示甲○○本
    人簽名之意旨，自不生偽造署押之問題，合先敘明。
(二)、查被告於和信公司之行動電話服務申請書偽造被害人甲○○
    署押後，持以申辦上開公司之行動電話門號，並獲取上開公
    司之行動電話門號卡及通訊利益之行為，係犯刑法第216 條
    、第210 條之行使偽造私文書罪及刑法第339 條第1 項、第
    2 項之詐欺取財、詐欺得利罪；被告竊取電腦主機1 台之行
    為，係犯刑法第320 條第1 項之竊盜罪。復按如數行為於同
    時同地或密切接近之時地實施，侵害同一之法益，各行為之
    獨立性極為薄弱，依一般社會健全觀念，在時間差距上，難
    以強行分開，在刑法評價上，以視為數個舉動之接續施行，
    合為包括之一行為予以評價，較為合理，則屬接續犯，而為
    包括之一罪（最高法院92年度台上字第4693號判決意旨參照
    ）。本件被告於密切接近之時間，在同一處所，雖先後在該
    申請書內之「申請者簽章」欄、「申請者簽名/ 公司負責人
    暨公司印鑑」欄中偽簽「甲○○」之簽名各1 枚，然該2 次
    舉動之獨立性極為薄弱，且侵害相同之法益，屬接續犯，而
    為包括一罪。又被告偽造署押，乃偽造私文書之部份行為；
    而偽造私文書之低度行為，應為行使偽造私文書之高度行為
    所吸收，均不另論罪。被告係以一行為，同時觸犯行使偽造
    私文書與詐欺取財、詐欺得利罪，為想像競合犯，應從一較
    重之行使偽造私文書罪處斷。被告所犯上開行使偽造私文書
    罪與竊盜罪，犯意各別，行為互異，應予分論併罰。又被告
    前於95年間因詐欺、偽造文書等案件，分別經本院以95年度
    簡字第2213號、95年度訴字第1388號判決各判處有期徒刑3
    月、6 月確定，嗣經本院以96年度聲減字第253 號裁定各減
    為有期徒刑1 月又15日、3 月，並定應執行刑為有期徒刑4
    月又15日確定，於96年8 月16日縮刑期滿執行完畢，此有臺
    灣高等法院被告前案紀錄表1 份在卷可按，其受徒刑之執行
    完畢，5 年以內故意再犯有期徒刑以上之上述2 罪，皆為累
    犯，依法均應加重其刑。
(三)、茲審酌被告素行不佳，正值壯年，不思以己力賺取生活所需
    ，率爾冒用他人身分證盜辦行動電話門號卡使用，造成電信
    公司受有損害，更損及電信公司對於門號管理之正確性，並
    使被冒用人滋生困擾，而其徒手竊取他人電腦主機，亦致他
    人財產受有損害，所為均屬不該，惟念其犯後坦承犯行，態
    度尚可，且犯罪之手段尚屬平和，犯罪所得亦非鉅，並兼衡
    其智識程度、生活狀況等一切情狀，因認檢察官求刑毋寧過
    重，爰量處如主文所示之刑，並定其執行刑，暨諭知易科罰
    金之折算標準。被告於附表編號一至二所示偽造之「甲○○
    」署押共2 枚，不問屬於犯人與否，依刑法第219 條規定，
    均沒收之。至被告於上開申請書之申請人「姓名」欄填寫「
    甲○○」，依前所述，尚不生偽造署押之問題，自不另為沒
    收之諭知，檢察官認應依刑法第219 條宣告沒收，容有誤會
    。至所偽造上開申請書之私文書，因已提出於和信公司存查
    ，非屬被告所有之物，自無庸宣告沒收，併此敘明。
據上論斷，應依刑事訴訟法第273 條之1 第1 項、第299 條第1
項，刑法第216 條、第210 條、第320 條第1 項、第339 條第1
項、第2 項、第55條、第47條第1 項、第51條第5 款、第41條第
1 項前段、第219 條，刑法施行法第1 條之1 ，判決如主文。
本案經檢察官戊○○到庭執行職務。
中    華    民    國    99    年    6     月    14    日
                  刑事第八庭  法  官   蘇碧珠
右正本證明與原本無異。
如不服本判決應於收受本判決送達後10日內向本院提出上訴書狀
，其未敘述上訴理由者，並得於提起上訴後10日內向本院補提理
由書狀（均須按他造當事人之人數附繕本）「切勿逕送上級法院
」
                              書記官   許哲萍
中    華    民    國    99    年    6     月    14    日
附錄本案論罪科刑法條全文
中華民國刑法第216條：
行使第 210 條至第 215 條之文書者，依偽造、變造文書或登載
不實事項或使登載不實事項之規定處斷。
中華民國刑法第210條：
偽造、變造私文書，足以生損害於公眾或他人者，處 5 年以下
有期徒刑。
中華民國刑法第339條：
意圖為自己或第三人不法之所有，以詐術使人將本人或第三人之
物交付者，處 5 年以下有期徒刑、拘役或科或併科 1 千元以下
罰金。
以前項方法得財產上不法之利益或使第三人得之者，亦同。
前二項之未遂犯罰之。
 附表：
┌──┬─────────────┬───────────────┐
│編號│  文   件   名   稱       │   偽   造   之   署   押     │
├──┼─────────────┼───────────────┤
│ 1  │和信公司行動電話服務申請書│「申請者簽名」欄內偽造之「林泳│
│    │                          │昌」署押1 枚                  │
├──┼─────────────┼───────────────┤
│ 2  │和信公司行動電話服務申請書│「申請者簽章/ 公司負責人暨公司│
│    │                          │印鑑」欄內偽造之「甲○○」署押│
│    │                          │1枚                           │
└──┴─────────────┴───────────────┘

司法院資訊處製作；財團法人民間司法改革基金會備份。
